【裁判字號】    89,交上訴,255
【裁判日期】    890531
【裁判案由】    過失致死
【裁判全文】
臺灣高等法院臺南分院刑事判決            八十九年度交上訴字第二五五號  Ａ
      上  訴  人  臺灣雲林地方法院檢察署檢察官
      被      告  乙  ○  ○
      選任辯護人  簡  承  佑
右上訴人因被告過失致死案件，不服臺灣雲林地方法院八十八年度交訴字第七一號中
華民國八十九年一月十一日第一審判決（起訴案號：臺灣雲林地方法院檢察署八十八
年度偵字第五八二二號），提起上訴，本院判決如左：
      主      文
上訴駁回。
      理      由
一、公訴意旨略謂：被告乙○○平日以駕駛營業大貨車為業，係從事駕駛業務之人，
    其於民國（下同）八十八年十一月九日十二時五分許，駕駛其所有車牌號碼八Ｊ
    ─六一六號營業曳引車，沿雲林縣莿桐鄉○○村○○路由東向西方向行駛，於行
    經雲林縣立六合國小附近時，原應注意汽車在劃有分向限制之雙向二車道行駛時
    ，不得駛入來車之車道內，及汽車行駛時，駕駛人應注意車前狀況，並隨時採取
    必要之安全措施，且依當時情形為日間，有自然光線，該路段路面乾燥、無缺陷
    ，且無障礙物，視距亦良好，並無不能注意情事，詎被告竟疏未注意車前狀況，
    貿然駛越該路段分向限制線，跨入對向車道內，適對向車道由被害人林泉森駕駛
    其所有車牌號碼ＭＫＢ─九六五號機車，搭載渠孫被害人林楷軒前來，因被告煞
    避不及，擦撞被害人林泉森機車，致被害人等人車倒地，被害人林泉森受有頭蓋
    骨破裂骨折，併出血性休克傷害，當場死亡，而被害人林楷軒則受有額頭撕裂傷
    各三公分及四公分、左下顎撕裂傷二公分、左肩擦傷及左足板擦傷腫脹等傷害，
    因認被告涉有刑法第二百七十六條第二項業務過失致死罪及同法第二百八十四條
    第二項前段業務過失傷害罪（業務過失傷害部分，業經撤回告訴，判決公訴不受
    理確定）云云。
二、按犯罪事實應依證據認定之，無證據不得推定其犯罪事實，刑事訴訟法第一百五
    十四條定有明文；又事實之認定，應憑證據，如未能發現相當證據，或證據不足
    以證明，自不能以推測或擬制之方法，以為刑事判決之基礎，最高法院四十年度
    台上字第八六號判例參照。再告訴人之告訴係以使被告受刑事訴追為目的，其陳
    述是否屬實，仍應調查其他證據併予審認，必其所陳無瑕疵可指，而就其他方面
    之調查，又與事實相符者，始足據為有罪判決之基礎，合先敘明。
三、訊據被告乙○○固不否認其車輛在上開時、地與被害人林泉森之機車發生擦撞情
    事，然堅詞否認其有過失，並辯稱：其與被害人林泉森之機車會車時，不知何故
    ，被害人之機車突然偏向擦撞其車輛，故本件車禍其無過失等語。
四、查本件被害人林泉森確因該車禍死亡之事實，業經檢察官督同檢驗員相驗屬實，
    且有驗斷書、相驗屍體證明書及勘驗筆錄在卷可稽；又當時情形為日間，有自然
    光線，該路段路面乾燥、無缺陷或障礙物，視距且良好等情，亦有存卷之道路交
    通事故調查報告表可佐，被告及告訴人甲○○均無異詞，惟本件車禍事故之發生
    ，被告是否有過失則容有疑義。蓋查，證人鐘豐安於原審審理時結稱：該車禍發
    生時，駕車於被告車輛之後，突見被害人林泉森低頭駕駛機車，突然衝向被告車
    輛後輪附近，被告當時並無逆向超車情事，其見狀乃趕緊煞車等語（參見原審八
    十八年十二月二十八日審理筆錄），而證人鐘豐安前此與被告並不認識，亦經證
    人鐘豐安證陳在卷，因渠等無特殊情誼，則證人鐘豐安實無特為被告有利陳述之
    必要。又證人即承辦本案警員劉瑞台在原審亦證述：被告車輛後輪雖夾有被害人
    林泉森機車之碎片，其他部分則無明顯刮痕，至於現場之刮地痕係在被害人林泉
    森車道之一方，該痕跡亦非深，告訴代理人所指原審卷八十八年十一月九日車斗
    照片缺角部分，依其高度不可能為撞擊點等語（參見原審八十八年十二月十七日
    訊問筆錄），而考之在卷之現場照片，被害人林泉森機車之倒地擦痕三道（一為
    二道並行、一為單一一道），確實在渠行進之由西向東車道中，距該路段中心線
    ，尚有相當之距離，該擦痕乃始於西而終於東，且於雙黃限制線與單黃分向線間
    ，有肇事地點照片附於原審卷可查，是右揭道路交通事故調查報告表「事故現場
    圖」欄所示擦痕圖，僅有二道，位置與照片並不符合，記載顯均有錯誤，因之，
    公訴人認被告有跨越「限制分向線」之虞，不無誤會；又據被告警訊所承，其係
    以時速約四十至五十公里之速度行進，及其與被害人林泉森之機車乃對向行駛觀
    之，依物理現象推斷，果係被告車輛撞及被害人林泉森機車，則被害人林泉森機
    車倒地痕跡之起點勢應在東，此與證人鐘豐安所陳，勾稽互核，足見證人鐘豐安
    右陳非虛。綜此可徵，該車禍係被害人林泉森不當駕駛所致，而渠不慎擦撞被告
    行進中車輛之右後輪，恐非被告所得注意且得避免者，質言之，檢察官勘驗筆錄
    車輛附圖，雖於車輛中間部位載有「均有擦痕」等語，但擦撞之事因既非被告所
    引致之危險，當然不得遽因被告車輛上有擦痕之客觀事實，即為被告必有過失之
    論斷。至該路段時速限制為每小時三十公里，被告超速行駛乙節，僅屬被告違反
    相關行政罰規定爾，非當然為肇事之原因，應予敘明。本件經本院函送台灣省嘉
    雲區車輛行車事故鑑定委員會鑑定結果，亦認林泉森駕駛重機車，駛入來車道，
    為肇事原因，乙○○無肇事因素。此有台灣省嘉雲區車輛行車事故鑑定委員會嘉
    鑑字第八九○二九一號意見書一份附卷足憑。準此，本件車禍事故實乃係因被害
    人林泉森之過失所引起，且並非被告乙○○所得以預先注意，其行為自不具注意
    違法性，自難令負過失致死罪責，應認本件不能證明被告犯有業務過失致死罪。
五、從而，原判決就過失致死部分，為被告無罪判決之諭知，認事用法，核無違誤。
    檢察官就此部分上訴意旨，仍執前詞指摘原判決不當，為無理由，應予駁回。
據上論結，應依刑事訴訟法第三百六十八條，判決如主文。
本案經檢察官張斗輝到庭執行職務。
中    華    民    國      八十九      年      五      月      三十一    日
                                  臺灣高等法院臺南分院刑事第四庭
                                      審判長法官  陳    義    仲
                                            法官  蔡    崇    義
                                            法官  徐    財    福
右正本證明與原本無異。
如不服本判決，應於判決送達後十日內向本院提出上訴狀，其未敘述理由者並應於提
出上訴狀後十日內向本院補提理由書（應附繕本)。
                                      法院書記官  王    全    龍
中    華    民    國      八十九      年      六      月        二      日


司法院資訊處製作；財團法人民間司法改革基金會備份。
